【裁判字號】    89,上易,1360
【裁判日期】    890729
【裁判案由】    詐欺
【裁判全文】
臺灣高等法院臺中分院刑事判決                  八十九年度上易字第一三六號
    上  訴  人
    即  被  告  丁○○
右上訴人因詐欺案件，不服臺灣南投地方法院八十八年度易字第四六三號中華民國八
十九年三月二十一日第一審判決（起訴案號：臺灣南投地方法院檢察署八十八年度偵
字第四一五八號），提起上訴，本院判決如左：
      主  文
原判決撤銷。
丁○○共同連續意圖為自己不法之所有，以詐術使人將本人之物交付，累犯，處有期
徒刑肆月。
      事  實
一、丁○○前於民國 (下同 )八十六年間因違反藥事法案件，經台灣南投地方法院於
    八十六年三月五日以八十六年度訴字第一Ｏ二號案判處有期徒刑六月，嗣於八十
    七年一月二十日執行完畢，詎仍不知悔改，明知並無支付能力，竟基於意圖為自
    己不法之所有之概括犯意，先於八十七年十二月二十三日下午十八時許，與其妻
    潘麗青，共同至南投縣埔里鎮○○街一七五巷三十二號金世界小客車租賃汽車行
    ，佯向負責人乙○○租用ＨＨ─二九六三號自小客車一部，約定租期為一日，租
    金為每日新台幣（下同）一千八百元，簽訂汽車租賃契約書及發票日為八十七年
    十二月二十三日、面額四十五萬元之本票一張，致乙○○陷於錯誤而交付上開自
    小客車，詎將車開走後，即不知去向，未支付任何租金，亦未返還上開自小客車
    ，經警於八十八年一月六日下午六時許，臨檢查獲該車，乙○○始知受騙，丁○○再於同年二月二日上午八時許，至南投縣埔里鎮○○路一八０號永和租賃汽車
    行，佯向該車行負責人戊○○租用ＱＶ─一一三一號自小客車一部，約定租金為
    每日一千七百元，並書立租用轎車合約書及切結書，致戊○○不虞有詐而交車，
    丁○○將該車開走後，即不見蹤影，雖曾以電話表示延後交車，屆期仍未依約履
    行，又未支付任何租金，經戊○○催討，仍拒絕返還上開汽車，戊○○始知受騙
    ，，同年月十五日八時三十分許，戊○○第二次至南投縣埔里鎮○○路九號丁○○住處附近尋得上開自小客車而駛回，並由丁○○家人代付租金，於同年三月四
    日下午十四時四十分許，丁○○與同意圖為自己不法所有之楊江彬 (已判決確定
    ) 基於犯意聯絡，二人搭乘計程車至南投縣南投市○○○路一四五號順裕小客車
    租賃有限公司（下稱順裕公司），先由丁○○向該車行洽談承租車號ＨＨ─二七
    八五號自小客車一輛，約定租期一日，即至同年月五日下午二時四十分止，租金
    為二千五百元，因渠等二人均無支付能力，丁○○乃質押楊江彬所有之行動電話
    一支，並依約簽發到期日為八十八年四月四日、面額為四十萬元之本票一張以供
    擔保，而使該車行不詳姓名之業務員陷於錯誤交付上開自小客車，迄於同日晚間
    某時，渠等二人復駕駛該車至上開車行交付租金一千元，以換回楊江彬之行動電
    話，楊江彬並在上開車行負責人丙○○之要求下，在前開本票之發票人欄上簽署
    其偏名「楊富傑」及身分證統一編號後離去，惟其後即不知去向，均未依約返還
    該車或繳交任何租金，嗣於同年三月十九日丁○○駕駛該車行經台中市時，為警
    臨檢查獲，方尋回上開自小客車，丙○○始知受騙。
二、案經順裕公司代表人丙○○訴由臺灣南投地方法院檢察署檢察官偵查起訴。
    理  由
一、訊據被告丁○○，坦承有於右開時地租車之事實，惟矢口否認有詐欺犯行，辯稱
    ：伊租車係因要去收錢，但未收到，想湊足錢才還車，伊曾打電話給戊○○要延
    後還車，嗣後已償付戊○○租車款云云，惟查右揭事實，業經證人丙○○、乙○○、戊○○分別於警訊及原審法院審理中證述綦詳，證人戊○○於本院審理中且
    證稱：丁○○租車後有打電話說要延交車子，但卻未付租金，亦未見人車蹤影，
    後來找了二次，才在他家附近找到車子，租金由他家人支付等語，並有汽車出租
    單及切結書影本各一紙、汽車租賃書影本三份及本票影本二紙附卷可稽，參以被
    告丁○○於原審法院審理中自承，於租用自小客車時，經濟狀況不佳，尚積欠他
    人債務，向順裕公司租車時，因身上沒錢才將手機質押，後來向朋友借一千元付
    租金，才將手機贖回等語，足見被告於租車時並無償付租金之能力，且被告先後
    三次與車行約定租期均為一日，於取得上開自小客車後即不知去向，未依約還車
    或交付租金，直到被車行發現取回或報警查獲，堪認被告自始即有不法所有之意
    圖，所辯顯係脫卸之詞，不足採信，犯行堪以認定。
二、核被告丁○○所為，係犯刑法第三百三十九條第一項之詐欺取財罪，又被告施以
    詐術，使被害人將自小客車交付使用，即已詐得現實之財物，而與財產上之不法
    利益有別，公訴人認被告所為係犯同法第三百三十九條第二項之詐欺得利罪，尚
    有未洽，應變更起訴法條，被告與楊江彬就詐騙順裕公司部分，有犯意聯絡及行
    為分擔，為共同正犯，被告先後三次詐欺犯行，所為時間緊接，觸犯構成要件相
    同之罪名，顯係基於概括之犯意反覆為之，為連續犯，依刑法第五十六條規定就
    情節較重之詐騙順裕公司一次論以一罪，並依法加重其刑，又被告丁○○於八十
    六年間因違反藥事法案件，經台灣南投地方法院於八十六年三月五日以八十六年
    度訴字第一Ｏ二號案判處有期徒刑六月，於八十七年一月二十日執行完畢之事實
    ，有本院被告全國前案紀錄表在卷可按，五年以內再犯本件有期徒刑以上之罪，
    為累犯，依刑法第四十七條規定遞加其刑，原審予以論罪科刑，固非無見，惟原
    審判決於事實中並未載明潘麗青有意圖為自己不法所有之犯意，與被告共同基於
    犯意聯絡，且該小自客車租用後即由被告丁○○使用，原審未傳訊潘麗青，卻於
    理由中論述被告與潘麗青就詐騙金世界小客車租賃汽車行部分，彼此間有犯意聯
    絡及行為分擔，為共同正犯，尚有未洽，被告上訴否認犯罪雖無理中，然原審判
    決既有如上瑕疵，應由本院撤銷改判，爰爰審酌被告之素行非佳及其犯罪之動機
    、目的係為不法取得代步之交通工具、所得利益非鉅、已與被害人達成和解，有
和解書及收據各一紙附卷可參暨犯罪後之態度等一切情狀，量處如主文第二項所
    示之刑。
三、據上論斷，應依刑事訴訟法第三百六十九條第一項前段、第三百六十四條、第二
    百九十九條第一項前段、第三百條、刑法第二十八條、第五十六條、第三百三十
    九條第一項、第四十七條，罰金罰鍰提高標準條例第一條前段，判決如主文。
    本案經檢察官甲○○到庭執行職務。
      理  由
中      華      民      國    八十九      年      七      月  二十九    日
                              臺灣高等法院臺中分院刑事第九庭
                                    審判長法  官  胡  森  田
                                          法  官  趙  春  碧
                                          法  官  康  應  龍
右正本證明與原本無異。
不得上訴。
                                          書記官  陳  明  珠
中      華      民      國    八十九      年      七      月   三十一   日
科刑法條：
刑法第三百三十九條第一項：意圖為自己或第三人不法之所有，以詐術使人將本人或
第三人之物交付者，處五年以下有期徒刑、拘役或科或併科一千元以下罰金。
                                                                      Ｋ


司法院資訊處製作；財團法人民間司法改革基金會備份。
